ACORDAO-COMPLETO-2348948

ACÓRDÃO 3061/2019 ATA 14/2019 - SEGUNDA CÂMARA

VISTOS, relatados e discutidos estes autos que tratam da concessão de aposentadoria a ex- servidor do Núcleo Estadual do Ministério da Saúde no Estado do Rio de Janeiro,
ACORDAM os Ministros do Tribunal de Contas da União, reunidos em Sessão da 2ª Câmara, ante as razões expostas pelo Relator, e com fundamento no art. 71, incisos III e IX, da Constituição Federal, arts. 1º, inciso V, 39, inciso II, da Lei nº 8.443/1992, art. 260, do Regimento Interno, em:
9.1. considerar legal a concessão de aposentadoria a Eduardo Xavier, procedendo ao respectivo registro; 
9.2. dar ciência desta deliberação ao interessado e à Núcleo Estadual do Ministério da Saúde no Estado do Rio de Janeiro.

Ato de concessão de aposentadoria a ex servidor do Núcleo Estadual do Ministério da Saúde no Estado do Rio de Janeiro.

Segunda Câmara

Núcleo Estadual do Ministério da Saúde No Estado do Rio de Janeiro.

3. Interessados/Responsáveis:
3.1. Interessado: Eduardo Xavier (XXX.482.537-XX).

13.1. Ministros presentes: Ana Arraes (Presidente), Augusto Nardes (Relator), Aroldo Cedraz e Raimundo Carreiro.
13.2. Ministros-Substitutos presentes: Marcos Bemquerer Costa e André Luís de Carvalho.

AUGUSTO NARDES

Tratam os autos de concessão de aposentadoria de Eduardo Xavier, ex-servidor vinculado ao Núcleo Estadual do Ministério da Saúde no Estado do Rio de Janeiro.
2.	       A instrução da unidade técnica (peça 14) , propõe considerar ilegal e recusar o registro do ato em questão, sob a justificativa de que o interessado já se encontra aposentado em outro cargo e o gestor não prestou as devidas informações acerca desse outro vínculo quando diligenciado em duas oportunidades.  
3. 	       O Ministério Público, contudo, entende pela legalidade do ato (peça 16) , alegando que não houve omissão do gestor, uma vez que encaminhou ao Tribunal cópia do processo administrativo que trata de “Acumulação de Cargos” do servidor Eduardo Xavier (peça 7) . Adoto, portanto, o parecer do Ministério Público como relatório, o qual transcrevo a seguir com ajustes de formas que julgo pertinentes:
Trata-se da aposentadoria de Eduardo Xavier, servidor do Núcleo Estadual do Ministério da Saúde no Estado do Rio de Janeiro, no cargo de médico, com vigência a partir de 26/5/1999, concedida em razão de invalidez, com proventos integrais, de acordo com o art. 186, § 1º, da Lei 8.112/1990.
A Secretaria de Fiscalização de Pessoal realizou diligência à origem, tendo em vista a necessidade de esclarecer a situação de acumulação deste benefício com outra aposentadoria informada no formulário Sisac.
Segundo a unidade técnica, tal medida foi adotada em razão de os bancos de dados do INSS – Maciça – não conterem qualquer informação sobre a existência de vínculo do servidor com aquela Autarquia Previdenciária.
Em síntese, a Sefip assevera que o gestor foi omisso em relação às duas diligências a ele endereçadas e, em decorrência desse fato, não ficou esclarecida a acumulação de cargos pelo interessado. Nesse contexto, propôs considerar ilegal a aposentadoria do servidor, facultando-lhe a possibilidade de vir a optar por uma das aposentadorias.
Nota-se que há, na verdade, junto aos sistemas do INSS, uma aposentadoria previdenciária por idade cadastrada como Benefício 1775363047, a partir de 23/5/2016, em favor de Eduardo Xavier, originária do seguinte ramo de atividade: “Comerciário”.
Consulta ao portal da Secretaria de Estado de Fazenda do Rio de Janeiro, https://www.consultaremuneracao.rj.gov.br/, não indica a existência de outros vínculos do interessado, no âmbito da Administração Direta e Indireta do Poder Executivo do Estado do Rio de Janeiro.
Com relação às diligências realizadas pela unidade técnica, nota-se que a origem, em atenção a tais expedientes, não foi omissa conforme sustentou a Sefip em sua instrução.
O Núcleo Estadual do Ministério da Saúde/RJ encaminhou ao Tribunal cópias dos processos administrativos de diversos servidores indicados no ofício da Sefip, entre os quais aquele que tratou de “Acumulação de Cargos” do servidor Eduardo Xavier (peça 7) .
No referido processo há uma declaração, subscrita pelo interessado em 9 de julho de 1990, referente à acumulação de dois cargos de médico, acompanhada das respectivas declarações emitidas pelos órgãos empregadores:
INAMPS: Regime de plantão das 11h00 de 3ª feira às 7h00 de 4ª feira no Serviço de Clínicas Cirúrgicas;
Secretaria Municipal de Saúde/RJ: 2ª, 4ª, 5ª e 6ª feiras das 8h00 às 14h00.
Nota-se que não havia incompatibilidade de horários, de modo que a concessão ora em apreço pode receber a chancela de legalidade por parte deste Tribunal.
Ante o exposto, o Ministério Público de Contas manifesta-se pela legalidade do ato de aposentadoria em favor do servidor Eduardo Xavier.
	É o relatório.

não há.

Procurador Júlio Marcelo de Oliveira.

PESSOAL. APOSENTADORIA. ACUMULAÇÃO. COMPATIBILIDADE DE HORÁRIOS. LEGALIDADE.

APOSENTADORIA (APOS)

Secretaria de Fiscalização de Pessoal (SEFIP).

Tratam os autos de concessão de aposentadoria de Eduardo Xavier, ex-servidor vinculado ao Núcleo Estadual do Ministério da Saúde no Estado do Rio de Janeiro.
2.	A questão fulcral em discussão no presente processo refere-se à possível acumulação indevida de cargos e empregos públicos.
3.	De fato, observo a acumulação de dois cargos (peça 7, p.4) . Contudo, ambos os cargos são de médico, com compatibilidade de horários entre si, caso que é amparado pela Constituição Federal, em seu artigo 37, inciso XVI, alínea c, in verbis:
Art. 37. A administração pública direta e indireta de qualquer dos Poderes da União, dos Estados, do Distrito Federal e dos Municípios obedecerá aos princípios de legalidade, impessoalidade, moralidade, publicidade e eficiência e, também, ao seguinte:
..........................................................................................................................................................................
XVI - é vedada a acumulação remunerada de cargos públicos, exceto, quando houver compatibilidade de horários, observado em qualquer caso o disposto no inciso XI:
a) a de dois cargos de professor;
b) a de um cargo de professor com outro técnico ou científico;
c) a de dois cargos ou empregos privativos de profissionais de saúde, com profissões regulamentadas;
4.		Desse modo, data máxima vênia à instrução da unidade técnica e o parecer do Controle Interno e incorporando às minhas razões de decidir os fundamentos expendidos no parecer do Ministério Público junto ao TCU, considero legal o ato de aposentadoria de Eduardo Xavier, com a concessão de seu registro.
	Ante o exposto, acolhendo o parecer do Ministério Público, voto no sentido de que o Tribunal aprove o Acórdão que ora submeto à deliberação deste Colegiado.
TCU, Sala das Sessões Ministro Luciano Brandão Alves de Souza, em 7 de maio de 2019.
Ministro JOÃO AUGUSTO RIBEIRO NARDES 
Relator